臺灣彰化地方法院民事裁定
110年度監宣字第106號
聲  請  人  戴秀鳳  

代  理  人  
兼關係  人  戴秀英  


相  對  人  廖來春  

關  係  人  戴秀玲  

上列聲請人聲請監護宣告事件，本院裁定如下：
    主    文
宣告廖來春（女，民國00年0月0日生，身分證統一編號：Z00000
0000號）為受監護宣告之人。
選定戴秀鳳（女，民國00年0月00日生，身分證統一編號：Z0000
00000號）為受監護宣告之人之監護人。
指定戴秀英（女，民國00年00月00日生，身分證統一編號：Z000
000000號）、戴秀玲(女，民國00年0月00日生，身分證統一編號
：Z000000000號)為會同開具財產清冊之人。
聲請程序費用由受監護宣告之人負擔。
     理    由
一、聲請意旨略以：聲請人戴秀鳳係相對人廖來春之女，相對人
    於民國91年4月9日因中度智能障礙，致不能為意思表示或受
    意思表示，或不能辨識其意思表示之效果，有親屬系統表、
    同意書、中華民國身心障礙證明、戶籍謄本等件為證，為辦
    理拋棄繼承相關事宜，爰聲請准予裁定相對人為受監護宣告
    之人，並請求選定聲請人戴秀鳳為相對人之監護人，同時指
    定相對人之女戴秀英、戴秀玲為會同開具財產清冊之人等語
    。
二、按對於因精神障礙或其他心智缺陷，致不能為意思表示或受
    意思表示，或不能辨識其意思表示之效果者，法院得因本人
    、配偶、四親等內之親屬、最近一年有同居事實之其他親屬
    、檢察官、主管機關或社會福利機構之聲請，為監護之宣告
    ，民法第14條第1項定有明文。次按受監護宣告之人應置監
    護人。法院為監護之宣告時，應依職權就配偶、四親等內之
    親屬、最近一年有同居事實之其他親屬、主管機關、社會福
    利機構或其他適當之人選定一人或數人為監護人，並同時指
    定會同開具財產清冊之人。法院為前項選定及指定前，得命
    主管機關或社會福利機構進行訪視，提出調查報告及建議。
    監護之聲請人或利害關係人亦得提出相關資料或證據，供法
    院斟酌。法院選定監護人時，應依受監護宣告之人之最佳利
    益，優先考量受監護宣告之人之意見，審酌一切情狀，並注
    意下列事項：(一)受監護宣告之人之身心狀態與生活及財產
    狀況。(二)受監護宣告之人與其配偶、子女或其他共同生活
    之人間之情感狀況。(三)監護人之職業、經歷、意見及其與
    受監護宣告之人之利害關係。(四)法人為監護人時，其事業
    之種類與內容，法人及其代表人與受監護宣告之人之利害關
    係，民法第1110條、第1111條、第1111條之1分別定有明文
    。
三、經查，聲請人主張之上開事實，業據其提出親屬系統表、同
    意書、中華民國身心障礙證明、戶籍謄本等件為證。又經本
    院在鑑定人衛生福利部彰化醫院王鴻松醫師前訊問相對人，
    經詢問相對人，相對人對於詢問有反應，不會回答，會點頭
    ，但不知為何情緒不太穩定。又鑑定人當場具結鑑定陳述：
    詳細鑑定另陳鑑定報告書等語，有本院訊問筆錄可佐。另經
    本院囑託衛生福利部彰化醫院鑑定結果，認為：「(一)醫學
    上的診斷（生物學上之要素）：診斷名：智能障礙。障礙程
    度：重度。(二)生活狀況及現在身心狀態：日常生活狀況：
    1.日常生活的動作（ADL），例如沐浴、更衣等，需他人協
    助。2.經濟活動：不知道紙鈔幣值，他人協助購物。3.社會
    性：少與他人互動。4.無獨立生存能力。身體狀態【包括理
    學檢查、臨床檢查(尿、血等)及其他檢查】體態胖。精神狀
    態(1)意識／溝通性：意識清楚，少語，被動回答。(2)記憶
    力：不佳(不知幾歲)。(3)定向力：時間和空間定向感不佳(
    不知鑑定日期和地點，回答鑑定時間是下午)。(4)計算能力
    ：不佳(1+1=無法回答)。(5)理解．判斷力：不佳(無法隨著
    天氣冷熱更換衣服，紅紅一張可以買東西，不知幣值)。(6)
    現在性格特徵：幼稚任性。(三)有關判斷能力判定之意見：
    不能管理處分自己財產。判定的根據（檢查所見及說明）：
    1.前述第2項（生活狀況及現在身心狀態）之現場身體理學
    檢查及精神狀態檢查。2.身心障礙手冊。(四)回復可能性說
    明：相對人從小有智能障礙，目前已75歲，回復可能性低。
    (五)鑑定判定及說明：【鑑定判定】1.基於受鑑定人有精神
    上之障礙（智能障礙）其程度達重度，不能管理處分自己的
    財產，回復之可能性低。2.精神障礙(其他心智缺陷)之程度
    ，不能為意思表示或受意思表示，不能辨識其意思表示之效
    果，可為監護宣告。」等語，有衛生福利部彰化醫院民國11
    0年5月17日彰醫精字第1100500183號函附成年監護（輔助）
    鑑定書可稽。堪認相對人因精神障礙或其他心智缺陷，致不
    能為意思表示或受意思表示，亦不能辨識其意思表示之效果
    。故本件聲請監護宣告為有理由，應予准許，爰宣告相對人
    為受監護宣告之人。
四、本件相對人既經監護宣告，業如前述，揆諸前揭規定，自應
    為其選定監護人及指定會同開具財產清冊之人。查聲請人、
    關係人戴秀英、戴秀玲為相對人之女。聲請人及關係人戴秀
    英、戴秀玲同意由聲請人擔任監護人，並同意指定關係人戴
    秀英、戴秀玲為會同開具財產清冊之人，有親屬系統表、同
    意書、戶籍謄本為證。本院審酌聲請人、關係人戴秀英、戴
    秀玲為相對人之女，與相對人關係非常密切，由渠等分別擔
    任相對人之監護人、會同開具財產清冊之人，應符合相對人
    之最佳利益，爰裁定如主文第2、3項所示。
五、末依民法第1113條準用同法第1099條、第1099條之1之規定
    ，於監護開始時，監護人戴秀鳳對於受監護宣告之人廖來春
    之財產，應會同關係人戴秀英、戴秀玲於2個月內開具財產
    清冊，並陳報法院，於開具完成並陳報法院前，監護人對於
    受監護宣告之人之財產，僅得為管理上必要之行為，併此指
    明。
六、訴訟費用負擔之依據：家事事件法第164條第2項。　　
中　　華　　民　　國　　110 　年　　5 　　月　　31　　日
                  家事法庭    法　官  陳明照
以上正本係照原本作成。　　　　　　　 
如不服本裁定，應於送達後10日內向本院提出抗告狀，並繳納抗
告費新臺幣1,000元。
中　　華　　民　　國　　110 　年　　5 　　月　　31　　日
                              書記官  姚怡蕙